臺灣彰化地方法院刑事判決
                                       110年度易字第17號
公  訴  人  臺灣彰化地方檢察署檢察官
被      告  張進益


上列被告因加重竊盜案件，經檢察官提起公訴（109 年度偵字第
1252號），本院判決如下：
    主    文
張進益共同犯竊盜罪，累犯，處有期徒刑柒月。
    犯罪事實
一、張進益及某真實姓名年籍綽號「阿草」之成年男子（下稱「
    阿草」），共同基於意圖為自己不法所有之竊盜犯意，於民
    國（下同）108 年8 月6 日晚間，由張進益駕駛其所有車號
    0000-00 號自小客車，至彰化縣○○市○○路000 巷00○0
    號培英駕訓班附近，搭載「阿草」上車（另一名綽號「龍哥
    」之友人亦隨同上車），前往彰化縣○○鎮○○路000 號之
    路旁。翌日（108 年8 月7 日）凌晨0 時8 分許，張進益停
    車於該處，由「阿草」獨自下車，以自備鑰匙（未扣案）竊
    取陳明煌停放上揭地點外空地之車號00-0000 號自小貨車（
    車主: 千益興業有限公司），張進益則駕駛車號0000-00 號
    自小客車在附近接應、把風。數分鐘後，「阿草」發動車號
    00-000 0號自小貨車引擎，將該車駛離現場，張進益即駕駛
    8068-W H號自小客車，尾隨在甫竊得之小貨車後方一同離去
    。嗣陳明煌發現其放置前揭地點之自小貨車遭竊，遂於同年
    月7 日中午12時32分許報警，經警據報後調閱監視器影像，
    而循線查悉上情。
二、案經彰化縣警察局和美分局報請臺灣彰化地方檢察署檢察官
    偵查起訴。
    理  由
一、證據能力之說明：
  ㈠按刑事訴訟法第159 條之5 規定：「被告以外之人於審判外
    之陳述，雖不符前4 條之規定，而經當事人於審判程序同意
    作為證據，法院審酌該言詞陳述或書面陳述作成時之情況，
    認為適當者，亦得為證據」、「當事人、代理人或辯護人於
    法院調查證據時，知有第159 條第1 項不得為證據之情形，
    而未於言詞辯論終結前聲明異議者，視為有前項之同意。」
    本判決所引用被告以外之人於審判外所為言詞或書面陳述之
    供述證據，檢察官、被告張進益（下稱被告）於本院審理時
    未爭執證據能力（本院卷第63至65頁），本院審酌該等證據
    作成時之情況，並無違法取證或其他瑕疵，認為適於作為本
    案認定事實之依據，依上開規定，該等供述證據應具有證據
    能力。
  ㈡本判決所引用之非供述證據，並無證據證明有出於違法取得
    之情形，復經本院依法踐行調查程序，應具有證據能力。
二、認定犯罪事實所憑之證據及理由：訊據被告矢口否認有何竊
    盜犯行，辯稱：本案是「龍哥」和賴瑞生（已歿）去偷的，
    我只有駕駛車號0000-00 號自小客車載他們去現場，不知道
    他們要偷車，他們說要跟老闆借車，事後「龍哥」非但沒有
    給我錢，還動手打我云云（本院卷第63、65、66頁）。惟查
    ：
  ㈠被害人陳明煌所有車號00-0000 號自小貨車發現遭竊之情形
    ，業據被害人陳明煌陳述在卷（偵卷第27頁），並有彰化縣
    警察局車輛協尋電腦輸入單附卷可稽（偵卷第75頁）。又經
    承辦員警調取、比對案發地點附近之監視器，發現於上述犯
    罪事實欄所載之時、地，竊嫌是由登記於被告名下之8068-W
    H 號自小客車載至現場，一名男子下車，在短時間內即竊得
    並駕駛小貨車出來，而車號0000-0 0號自小客車於竊車期間
    ，雖曾短暫駛離監視畫面鏡頭，惟隨即尾隨甫竊得之小貨車
    ，兩車一前一後離去，此有警員職務報告書、監視器及相關
    位置圖、路口監視器影像畫面截圖、公路監理電子閘門資料
    在卷可參（偵卷第9 、29至55頁、本院卷第69頁），故可研
    判本件除被告涉案外，至少還有一名男子參與竊盜。
  ㈡被告經警通知到案說明時表示：當天其是駕駛車號0000-00號
    自小客車前往培英駕訓班附近搭載「龍哥」、「阿草」等二
    人，在案發現場看見「阿草」拿一支鑰匙下去，嗣駕駛遭竊
    之小貨車出來等語，有被告警詢筆錄在卷可稽（偵卷第15至
    21頁）。被告所述一名男子持鑰匙竊取小貨車之情節，與上
    述監視錄影畫面吻合，此部分應值採信，惟被告為證明稍早
    與「阿草」、「龍哥」等人聯絡之情形，先告知警方有通聯
    紀錄可證，然經警查證並無相關通聯紀錄（偵卷第71頁），
    嗣被告復改稱可能是以LINE通訊軟體聯絡（偵卷第16頁），
    但又稱LINE通訊軟體內容均已刪除（偵卷第118 頁），是關
    於另一名涉案者「阿草」之身分，被告顯有所隱瞞，至今無
    從查悉。雖被告於本案偵結前又向檢察官表示「阿草」之真
    實身分是「賴瑞生」（偵卷第176 、187 頁），然查此人已
    於109 年3 月8 日死亡，有其個人基本資料可參（偵卷第19
    1 頁），而另一名在場友人「龍哥」之身分則始終不明，均
    無從進一步傳訊、查證，故本院認無法證明「阿草」即是賴
    瑞生本人，併予敘明。
  ㈢被告雖辯稱不知道「阿草」之作案意圖，並稱「龍哥」、「
    阿草」是要去跟老闆借車。惟本案發生於凌晨，此時段少有
    商業或日常交際活動，為何會選擇在一般人已休息之深夜前
    往借車，被告並無合理解釋，此番說法顯至為可疑。且客觀
    上被告非但載「阿草」去現場偷車，並於「阿草」竊得小貨
    車之後，駕駛小客車尾隨在甫竊得之小貨車後方，兩車一前
    一後駛離該處，已如前述。如果被告只是載「阿草」去向老
    闆借車，應該不需要在附近等候並跟隨該車離開。客觀上被
    告所為較像是把風、接應者之角色，故必須確保作案成功之
    後，才會共同離去。衡以被告前述辯解有違常情，又無法提
    供其他在場人之身分資料以供進一步查證，且供詞矛盾，所
    言應是事後卸責之詞，不足採信，是認被告確有參與竊盜之
    主觀犯意。
  ㈣起訴意旨認被告為涉犯刑法第321 條第1 項第4 款之「結夥
    三人」竊盜罪嫌。惟上述條文中所稱「結夥3 人」，係指實
    施中之共犯確有3 人者而言，若其中1 人僅為教唆犯，即不
    能算入結夥3 人之內，此有曾為判例之最高法院23年度上字
    第2752號刑事判決要旨可資參照。觀諸本案客觀之監視器影
    像畫面，被告駕車載送該男子到場後，曾短暫駛離監視鏡頭
    畫面，當時下車行竊者僅有1 名男子（見偵卷第43至45頁之
    影像截圖）。雖被告事後有駕駛小客車尾隨甫竊得之小貨車
    離開，顯示被告在案發時並未遠離，繼續停留在附近負責接
    應或把風任務，可認被告亦有在現場實施、分擔竊盜犯行。
    然而當時在被告車上之「龍哥」究竟分擔何種角色，則非明
    確。被告稱「龍哥」指示其前往案發現場、指示其尾隨小貨
    車離開，竊車前後「龍哥」都在被告小客車上（偵卷第15、
    16、116 頁），依被告陳述，「龍哥」或有教唆或幫助竊盜
    犯行之可能，然是否可認屬在場實施者而計入「結夥3 人」
    之範疇，並該當加重竊盜罪構成要件，容有疑義，基於「罪
    證有疑時，應採取有利被告認定」之原則，本案不應認定已
    符合「結夥3 人」竊盜之構成要件，爰從輕認定僅成立刑法
    第320 條第1 項之普通竊盜罪。
  ㈤綜上各節所述，本案事證明確，被告犯行堪以認定，應依法
    論科。
三、論罪科刑：
  ㈠核被告所為，係犯刑法第320 條第1 項之竊盜罪。起訴法條
    引用刑法第321 條第1 項第4 款之「結夥3 人」竊盜罪，容
    有未洽，已如前述，本院在基本社會事實相同之範圍內，依
    法變更起訴法條。
  ㈡被告與綽號「阿草」之成年男子間，就上開竊盜犯行，互有
    犯意之聯絡及行為之分擔，為共同正犯。
  ㈢查被告前因施用毒品案件，經本院以106 年度簡字第537 號
    判決判處有期徒刑6 月確定，並於106 年9 月1 日易科罰金
    執行完畢之情，有臺灣高等法院被告前案紀錄表在卷可稽，
    其於受有期徒刑執行完畢，5 年以內故意再犯本案有期徒刑
    以上之罪，為累犯，審酌司法院釋字第775 號解釋意旨，足
    認被告於前案之執行並無成效，應依法加重其刑。
  ㈣爰以行為人之責任為基礎，審酌被告已有竊盜前科，曾因竊
    盜、施用毒品等案件入獄服刑，素行非佳，顯然被告未記取
    教訓，再犯本罪，對社會治安及他人財產權之保障危害非輕
    ，殊值非難，又其於偵、審理時均否認犯行，未能與被害人
    達成和解，賠償前開被害人所受損害，犯後態度非佳，暨考
    量其犯罪之手段、情節、造成之損害，暨其自陳國中畢業之
    智識程度、離婚、仍與前妻、兒子同住家中、因傷失業之家
    庭生活與經濟狀況（見本院卷第67頁）等一切情狀，量處如
    主文所示之刑，以示儆懲。
四、關於犯罪所得之部分，被告稱遭竊之小貨車是由「阿草」駕
    駛、使用，被告自稱不知小貨車之去向，亦未分得任何報酬
    （見偵卷第21頁、第118 頁、第187 頁、本院卷第66頁），
    無法證明被告已有犯罪所得，爰不予宣告沒收或追徵，併予
    敘明。
據上論斷，應依刑事訴訟法第299 條第1 項前段、第300 條，判
決如主文。
本案經檢察官吳怡盈提起公訴，檢察官陳昭蓉到庭執行職務。
中　　華　　民　　國　　110 　年　　3 　　月　　19　　日
                  刑事第七庭    法  官  黃玉齡
以上正本證明與原本無異。
如不服本判決應於收受判決後20日內向本院提出上訴書狀，並應
敘述具體理由。其未敘述上訴理由者，應於上訴期間屆滿後20日
內向本院補提理由書（均須按他造當事人之人數附繕本），切勿
逕送上級法院。
告訴人或被害人對於判決如有不服具備理由請求檢察官上訴者，
其上訴期間之計算係以檢察官收受判決正本之日期為準。
中　　華　　民　　國　　110 　年　　3 　　月　　19　　日
                                書記官  游峻弦
附錄本案論罪科刑法條全文：
中華民國刑法第320條
⑴意圖為自己或第三人不法之所有，而竊取他人之動產者，為竊
  盜罪，處5 年以下有期徒刑、拘役或50萬元以下罰金。
⑵意圖為自己或第三人不法之利益，而竊佔他人之不動產者，依
  前項之規定處斷。
⑶前二項之未遂犯罰之。